---
title: "Teedevõrgustik Eesti linnades"
output: html_notebook
---

Eesmärk on visualiseerida erinevate Eesti asukohtade teedevõrgustiku 1 km raaduse ringidena.
Aluseks võetud blogipstitus http://geoffboeing.com/2017/01/square-mile-street-network-visualization/

Vajalikud teedevõrgustiku andmed tulevad OSM andmebaasist

```{r setup}
library(osmdata)
library(tidyverse)
library(mapview)
library(ggthemes)
library(googleway)
library(patchwork)
library(sf)

# lae google API võti geokodeerimiseks
source("credentials.R")
```

Funktsioon, mis laeb valitud asukoha kohta teedevõrgustiku andmed 1 km raadiusega buffri seest.
```{r}
loika_tanavad <- function(asukoht){
  Sys.sleep(1)
  
  # Eesti projektsiooni kirjeldus, mis on vajalik andmete kaardile kandmiseks
  eesti_proj4 <- "+proj=lcc +lat_1=59.33333333333334 +lat_2=58 +lat_0=57.51755393055556 +lon_0=24 +x_0=500000 +y_0=6375000 +ellps=GRS80 +towgs84=0,0,0,0,0,0,0 +units=m +no_defs"
  
  # utf8 encoding, et vältida täpitähtede probleemi geocode funktsioonis
  asukoht_utf8 <- enc2utf8(asukoht)
  
  # geokodeeri valitud asukoht
  asukoha_koordinaadid_raw <- googleway::google_geocode(asukoht_utf8, 
                                                        key = key_geocode)
  
  # eralda valitud asukoha koordinaadid
  asukoha_koordinaadid <- asukoha_koordinaadid_raw$results$geometry$location
  
  # muuda sf formaati
  asukoht_sf_raw <- st_as_sf(asukoha_koordinaadid, 
                        coords = c("lng", "lat"), crs = 4326)
  
  # muuda Eesti koordinaatsüsteemiks, et saaks buffri võtta meetritega
  asukoht_sf <- st_transform(asukoht_sf_raw, crs = eesti_proj4)
  
  # leia 1km diameetriga buffer polügon ümber asukoha
  asukoht_buffer <- st_buffer(asukoht_sf, dist = 1000)
  
  # leia ruut ümber buffri, et sell järgi laadida alla teedevõrgustiku andmed
  asukoht_grid <- st_make_grid(asukoht_buffer, n = 1)
  
  # leia buffrit ümbritseva ruudu nurkade koordinaadid
  # nende abil pärin OSM kaardiandmed.
  # muuda koordinaatsüsteemi, et tulemus oleks lat/long formaadis
  asukoht_grid_bbox <- as.vector(st_bbox(st_transform(asukoht_grid, crs = 4326)))
  
  # koosta OSM päring valitud ruudu kohta
  teede_paring <- opq(bbox = asukoht_grid_bbox)
  
  # päringus ainult teedevõrgustik
  teede_paring <- add_osm_feature(teede_paring, key = 'highway')

  # päri teede andmed
  teed_raw <- osmdata_sf(teede_paring)
  
  # teede objekt OSM päringu tulemustest Eesti koordinaatsüsteemis
  teed_lines <- st_transform(teed_raw$osm_lines, crs = eesti_proj4)

  # lõika buffri järgi välja ühisosa teede kaardist
  asukoht_teed <- st_intersection(asukoht_buffer, teed_lines) %>% 
    mutate(asukoht = str_to_upper(asukoht_utf8))
  
  return(asukoht_teed)
}

# funktsioon, et error päringus annaks NULL väärtuse
loika_tanavad_possibly <- possibly(loika_tanavad, NULL)
```

Otsi huvitavaid linnasid, mida visualiseerida
```{r}
mapview(loika_tanavad_possibly("Loomaaed, Tallinn"))
```


Linnade ja linnaosade nimekiri, mida visualiseerida
```{r}
linnad <- c(
  "Tallinn",
  "Tartu",
  "Pärnu",
  "Kuressaare",
  "Sillamäe",
  "Viljandi",
  "Keila",
  "Rakvere"
)

linnaosad <- c(
  "Pirita, Tallinn",
  "Haabersti, Tallinn",
  "Mustamäe, Tallinn",
  "Nõmme, Tallinn",
  "Kesklinn, Tallinn", 
  "Kristiine, Tallinn",
  "Põhja-Tallinn, Tallinn",
  "Lasnamäe, Tallinn"
)

tallinn_muu <- c(
  "Vanalinn, Tallinn",
  "Kadriorg, Tallinn",
  "Loomaaed, Tallinn",
  "Pelguranna, Tallinn"
)
```

Lae eraldi listidesse linnade, Tallinna linnaosade ja muude Tallinna piirkondade kaardi andmed
```{r, warning=FALSE}
linnaosad_teed <- map(linnaosad, loika_tanavad_possibly)

linnad_teed <- map(linnad, loika_tanavad_possibly)

tallinn_teed <- map(tallinn_muu, loika_tanavad_possibly)
```

Salvesta kõik teede objektid, et neid blogipostituses visualiseerida
```{r}
save(linnaosad_teed, linnad_teed, tallinn_teed, file = "data/teedevorgustik.RData")
```


Funktsioon teedevõrgustiku visualiseerimiseks
```{r}
visualiseeri_teed <- function(df){
  # kui palju sf objekte listis on?
  len <- length(df)
  
  # funktsioon iga SF objekti visualiseerimiseks
  visualiseeri <- function(x){
    df[[x]] %>% 
      ggplot() +
      geom_sf(size = 0.5, color = "red") +
      theme_map() +
      # vajalik, et mitte kuvada koorninaatvõrgustikku
      coord_sf(crs = st_crs(df[[x]]), datum = NA) +
      # pealkirjas asukoha nimiest esimene sõna
      labs(title = str_replace(word(unique(df[[x]]$asukoht), 1), ",", "")) +
      theme(
        plot.title = element_text(hjust = 0.5,
                                  face = "bold",
                                  size = 15)) +
      guides(size = FALSE)
  }
  
  # visualiseeri iga listi kuuluv SF objekt
  visuaal <- map(seq(1:len), visualiseeri)
  
  return(visuaal)
}
```

Visualiseeri linnaosade teedevõrgustik ühte listi
```{r}
linnaosad_teed_kaart <- visualiseeri_teed(linnaosad_teed)

linnad_teed_kaart <- visualiseeri_teed(linnad_teed)

tallinn_teed_kaart <- visualiseeri_teed(tallinn_teed)
```

Tallinna linnaosade teedevõrgustik kaardil
```{r linnaosad, fig.width=8, fig.height=16}
wrap_plots(linnaosad_teed_kaart, ncol = 2)
```
Linnade teedevõrgustik kaardil
```{r linnad, fig.width=8, fig.height=16}
wrap_plots(linnad_teed_kaart, ncol = 2)
```


Tallinna muude asukohtade teedevõrgustik kaardil
```{r tallinn_muud, fig.width=8, fig.height=8}
wrap_plots(tallinn_teed_kaart, ncol = 2)
```
